臺灣士林地方法院民事判決
110年度婚字第234號
原      告  甲○○
                    就業處所：新北市○○區○○街000號(八里豪景社區管理委員會)
被      告  乙○○
訴訟代理人  林君鴻律師
            林育瑄律師
上列當事人間離婚等事件，本院於民國111年9月21日言詞辯論終
結，判決如下：
    主  文
原告之訴駁回。
訴訟費用由原告負擔。
    事實及理由
壹、程序部分
一、原告甲○○於民國110年4月27日起訴聲明請求：㈠准原告與被
    告乙○○離婚；㈡被告應返還原告新臺幣（下同）1,500,000元
    保管款；㈢被告應給付原告1,000,000元非財產上損害賠償。
    嗣兩造於111年1月19日在本院就「兩造同意離婚」及「原告
    關於因離婚所生損害賠償1,000,000元之請求拋棄」等內容
    和解成立，此有和解筆錄可以參考（本院卷㈠第365至366頁
    ），故本件僅就原告起訴聲明第㈡項返還保管款部分進行審
    判，合先敘明。
二、本院111年9月21日言詞辯論通知書，已於111年8月23日寄存
    送達於原告住所(本院卷㈡第8頁)，惟原告未於上開期日到場
    ，且原告於111年10月14日向本院陳明毋庸再改期送達其就
    業處所(本院111年10月14日公務電話紀錄)，故本件應無家
    事事件法第51條準用民事訴訟法第386條所列各款情形，本
    院爰依被告之聲請，由其一造辯論而為判決。
貳、實體部分　　
一、原告主張：
　㈠兩造於100年8月8日結婚，因原告婚前有信用卡債務問題，為
    確保被告不受原告債務影響，兩造於100年8月26日在本院辦
    理分別財產制。
　㈡原告自100年9月至108年8月間，將薪資所得合計2,434,000元
    、勞工保險老年年金給付合計897,195元及新北市八里區公
    所水電補助、生活補助金、報廢舊汽車補助、新光保險解約
    金合計62,200元，全數交由被告保管，總計保管款為3,393,
    395元。原告另借用被告之八里區農會帳號00000000000000
    號帳戶(下稱被告農會帳戶)，由被告撥付100年9月至107年1
    1月每月3,000元及107年12月至108年8月每月4,000元零用金
    至被告農會帳戶供原告使用。
　㈢被告於108年11月27日搬離兩造共同居住之新北市○○區○○路00
    號5樓，被告離家前，家庭生活費用總計2,971,500元，依兩
    造資力平均分攤，原告應分攤1,485,750元。又被告於103年
    5月26日為原告清償60,000元債務，加計100年9月至108年8
    月間被告撥付給原告之零用金，總計354,000元。依此計算
    ，原告交予被告保管之款項尚有餘額1,553,645元(計算式：
    3,393,395－1,485,750－354,000＝1,553,645)，原告僅請求被
    告返還其中之1,500,000元，為此依民法第602條第1項準用
    第478條之消費寄託規定、民法第541條第1項之委任規定或
    民法第179條之不當得利規定，請求法院擇一為有利判決。
　㈣聲明：被告應給付原告1,500,000元，及自起訴狀繕本送達翌
    日起至清償日止，按週年利率百分之5計算之利息。
二、被告答辯：
　㈠兩造婚後共同居住在新北市○○區○○路00號5樓租屋處，原告將
    薪資及勞工保險老年年金給付合計每月25,000元交予被告，
    除領取零用金每月4,000元至5,000元不等外，其餘均作為兩
    造家庭生活費用。因原告婚前積欠卡債超過3,000,000元，
    無法使用個人金融帳戶，被告乃將新北市八里區農會帳戶之
    存摺、印章及提款卡暫時借予原告使用。
　㈡原告婚後仍操弄股市、沉迷簽賭大家樂，故被告向娘家借款7
    00,000元裝修兩造租屋處、添購家電及為原告購入中古汽車
    ，婚姻存續期間，被告亦曾為原告更換3次手機及償還350,0
    00元債務。另因原告擔任保全之薪水入不敷出，被告婚後重
    回職場約5年時間，並以名下臺中房屋租金扣除貸款之餘額
    每月10,000元，補貼兩造生活開銷，107年底被告出售臺中
    房屋後，前後亦匯款60,000元至新北市八里區農會帳戶供原
    告使用，原告為獲取更多資金用於賭博，向被告索討金錢不
    成，便多次以價值觀不合等理由要求離婚，於108年4月又趕
    被告離開兩造，被告為照顧失智母親，乃應原告要求，自10
    8年5月1日起按月繳交租金6,000元及補貼夏季電費500元予
    原告，直到108年11月27日始攜母搬離兩造共同居所。
　㈢原告自108年7月起即未再將收入交予被告，且原告之老年年
    金給付合計為796,927元，均係匯入原告之八里郵局0000000
    0000000號帳戶(下稱原告郵局帳戶)，並非由被告收受，且
    原告郵局帳戶之存摺、印章及提款卡均由原告自行保管，原
    告要求被告返還老年年金給付，實非可採。又兩造婚姻存續
    期間，家庭每月基本開銷49,000元，原告尚保有個人零用金
    每月4,000元，原告收入不足以支應，自無餘額由被告代為
    保管，被告亦否認兩造間有代為保管薪水之契約存在。況自
    100年8月至108年6月止，家庭生活費用總計應為4,859,369
    元，絕非原告所稱之2,971,500元。
　㈣原告提出之在職證明書及聘僱證明書，並未記載原告每月薪
    資額或工作時數，無從證明原告有2,434,000元之薪資所得
    。
　㈤聲明：原告之訴駁回。
三、得心證之理由：
　㈠兩造於100月8月8日結婚，並於100年8月26日登記以分別財產
    制為夫妻財產制，婚後共同居住在新北市○○區○○路00號5樓
    租屋處，至108年11月27日被告遷出上址為止等情，為兩造
    所不爭執，並有原告之戶籍謄本、本院100年8月30日100士
    院景登字第1000312140號公告及兩造間Line通訊紀錄截圖可
    以證明(本院卷㈠第13頁、第215至223頁、第17頁、第67頁、
    第365至366頁)。
　㈡原告於111年1月19日、111年5月9日本院言詞辯論時陳稱：我
    的工作薪資都是領現金交給被告，新光保險解約金是支票，
    其餘款項都匯入郵局帳戶，郵局帳戶提款卡在我這裡，被告
    都是直接使用網路郵局將款項轉走等語(本院卷㈠第363頁、
    第423頁)。經查：
　⒈依原告提出之中華郵政股份有限公司100年8月8日至110年11
    月30日客戶歷史交易清單(本院卷㈠第429至453頁)，原告郵
    局帳戶固有「租金補助」、「薪資」、「勞金」、「補助款
    」、「委發款項」、「回饋金」及「重陽禮金」等名目之款
    項入帳紀錄，惟該帳戶之網路帳號係於104年11月3日下午2
    時18分左右申辦(本院卷㈠第435頁)，在此之前，除附表編號
    1至4所示款項係以提款卡操作自動櫃員機轉入被告之新港郵
    局00000000000000號帳戶(下稱被告郵局帳戶)外，其餘款項
    均係以提款卡「卡片提款」、「跨行提款」、「跨行轉出」
    或臨櫃「現金提款」支用，無法證明係交予被告收受；而網
    路帳號申辦後，以「網路轉帳」方式轉入被告郵局帳戶之款
    項則如附表編號5至53所示，嗣另於108年7月至108年11月間
    以「網路跨行轉帳」方式繳付每月8,000元之新北市○○區○○
    路00號5樓房屋租金及於108年9月1日轉帳10,000元零用金至
    被告農會帳戶供原告使用後(本院卷㈠第443至447頁)，即未
    再有操作網路郵局進行交易之紀錄，此亦有原告提出之房屋
    租約、郵政自動櫃員機交易明細表、被告農會帳戶存摺影本
    及被告提出之兩造LINE通訊紀錄截圖可以佐證(本院卷㈠第17
    1至175頁、第15至16頁、第79頁)。是依原告之陳述及原告
    郵局帳戶客戶歷史交易清單，可證由原告郵局帳戶存款交予
    被告收受之金額應為490,359元。
　⒉原告主張其於100年8月8日至108年8月21日期間，每月現金薪
    資均交由被告保管，並提出勞工退休金個人專戶明細資料、
    軒易家具有限公司聘僱證明書(到職日期：100年9月27日，
    離職日期：103年1月31日)、豪景社區管理委員會在職證明
    書(到職日期：103年5月1日)及八里豪景社區勞動契約書為
    憑(本院卷㈠第341至351頁)。惟依原告之勞工退休金個人專
    戶明細資料，100年8月8日至108年8月21日期間雇主提繳紀
    錄，僅有100年8月至100年10月宏威保全股份有限公司提繳
    合計1,889元及108年7月至108年8月八里豪景社區管理委員
    會提繳合計2,240元(本院卷㈠第341頁)；嗣本院函請宏威保
    全股份有限公司、軒易家具有限公司及八里豪景社區管理委
    員會提供原告之實領薪資數額，據覆原告任職於宏威保全股
    份有限公司「薪資為26,000元」(本院卷㈠第501頁)，原告任
    職於軒易家具有限公司之薪資數額無從查核(本院卷㈠第505
    頁)，原告於103年5月至108年8月任職八里豪景社區之實領
    薪資數額合計1,186,936元(本院卷㈠第507頁)，此外原告並
    未提出其他證據證明其受僱於軒易家具有限公司期間確實領
    有薪資，自難採信原告所述其任職於軒易家具有限公司每月
    薪資45,000元等語為真；依上開資料，採有利於原告之計算
    方式，即100年8月至100年10月受僱於宏威保全股份有限公
    司每月薪資26,000元，合計78,000元(計算式：26,000×3＝78
    ,000，原告僅主張100年9月1日至同年9月25日共領取薪資22
    ,000，本院卷㈠第323頁)，加計103年5月至108年8月任職八
    里豪景社區之實領薪資數額合計1,186,936元，原告於100年
    8月8日至108年8月21日期間實領薪資總額應為1,264,936元
    。
　⒊原告主張其有將新光保險解約金交予被告保管，為被告所否
    認，原告亦未提出證據證明其所述屬實，自無法採信。從而
    ，加總前述原告郵局帳戶存款交予被告收受之金額及原告實
    領薪資總額，原告同意交予被告之款項至多總計1,755,295
    元(計算式：490,359＋1,264,936＝1,755,295)。
　㈢原告主張100年8月8日至108年11月27日兩造共同居住期間，
    家庭生活費用總計2,971,500元，依兩造資力平均分攤，原
    告應分攤1,485,750元(本院卷㈠第133至135頁)，且原告自承
    於100年9月至107年11月每月支領3,000元零用金，87個月合
    計261,000元(原告誤算為86個月)，於107年12月至108年8月
    每月支領4,000元零用金，9個月合計36,000元，另由被告於
    103年5月26日代為清償60,000元債務(本院卷㈠第136頁、第1
    77頁)；是依原告之主張，其於100年8月8日至108年11月27
    日期間應負擔之花費總計應為1,842,750元(計算式：1,485,
    750＋261,000＋36,000＋60,000＝1,842,750)，核已超過其同意
    交予被告之款項總額1,755,295元，故被告辯稱原告交付之
    家庭生活費用已無餘額等語，堪認屬實。
　㈣綜上所述，兩造縱約定以分別財產制為夫妻財產制，仍應適
    用民法第1003條之1規定，各依經濟能力、家事勞動及其他
    情事分擔家庭生活費用，尚無法僅以原告交付款項予被告，
    即認定兩造間存有消費寄託或委任關係，且原告主張其應負
    擔之家庭生活費用及個人花費總計1,842,750元，已低於100
    年8月至108年11月新北市平均每人每月消費支出總額2,060,
    947元，益證原告交付予被告之款項至多1,755,295元，確實
    已全數用以支應原告生活所需，故原告依消費寄託、委任及
    不當得利之規定，請求被告返還1,500,000元，核均無理由
    ，應予駁回。
四、據上論結，依家事事件法第51條準用民事訴訟法第78條，判
    決如主文。　　
中　　華　　民　　國　　111 　年　　10　　月　　19　　日
                  家事法庭  法  官  陳怡安
以上正本係照原本作成。
如對本判決上訴，應於判決送達後20日內向本院提出上訴狀，若
委任律師提起上訴者，應一併繳納上訴審裁判費，否則本院得不
命補正逕行駁回上訴。
中　　華　　民　　國　　111 　年　　10　　月　　19　　日
                            書記官  劉雅萍　　　　　　　　　
【附表】